【裁判字號】    89,簡,14
【裁判日期】    890609
【裁判案由】    給付運費
【裁判全文】
臺灣臺北地方法院民事判決  八十九年度簡字第一四號
    原      告  大統貨櫃運輸股份有限公司
    法定代理人  丙○○
    原      告  鴻倫貨櫃運輸股份有限公司
    法定代理人  丙○○
    原      告  鴻德通運股份有限公司
    法定代理人  丙○○
    共      同
    訴訟代理人  乙○○        .
    被      告  長榮海運股份有限公司      設台北市○○○路○段一六六號一樓
    法定代理人  甲○○        .
    被      告  立榮海運股份有限公司      設台北市○○○路○段一七二號六樓
    法定代理人  丁○○        .
    共      同
    訴訟代理人  李勝雄律師
    複  代理人  廖蕙芳律師
右當事人間給付運費事件，本院判決如左：
    主    文
原告之訴及其假執行之聲請均駁回。
訴訟費用由原告負擔。
    事    實
甲、原告方面：
一、聲明：
（一）被告長榮海運股份有限公司（下稱長榮公司）應給付原告大統貨櫃運輸股份有
      限公司（下稱大統公司）新臺幣（下同）貳仟貳佰壹拾捌元、原告鴻倫貨櫃運
      輸股份有限公司（下稱鴻倫公司）壹萬肆仟貳佰陸拾伍元、原告鴻德通運股份
      有限公司（下稱鴻德公司）壹萬貳仟伍佰壹拾貳元。
（二）被告立榮海運股份有限公司（下稱立榮公司）應給付原告大統公司陸仟壹佰伍
      拾玖元。
（三）被告長榮公司、立榮公司應給付原告大統公司、鴻倫公司、鴻德公司陸萬肆仟
      零拾元。
（四）願以現金或同面額之世華聯合商業銀行無記名可轉讓定期存單供擔保，請准宣
      告假執行。
二、陳述：
（一）原告大統公司於八十五年十月一日，以原告鴻倫公司、鴻德公司為連帶保證人
      ，與被告長榮公司簽訂貨櫃運輸合約，約定由原告大統公司承運被告長榮公司
      位於高雄港一一六碼頭之船邊貨櫃裝卸作業。惟原告大統公司、鴻倫公司、鴻
      德公司除依約對於被告長榮公司之貨櫃，依約予以裝卸外，對於被告長榮公司
      之子公司即被告立榮公司之貨櫃，亦依口頭承運之約定，予以裝卸。嗣因前述
      貨櫃運輸合約於八十八年十一月一日，即未再續約，被告長榮公司分別尚欠原
      告大統公司、鴻倫公司、鴻德公司之報酬，為壹拾玖萬伍仟壹佰肆拾元、壹
      佰拾萬柒仟玖佰陸拾伍元、壹佰壹拾萬伍仟玖佰捌拾捌元；被告立榮公
      司尚欠原告大統公司之報酬，為肆拾萬仟柒佰玖拾元。嗣被告長榮公司、
      立榮公司於原告大統公司、鴻倫公司、鴻德公司起訴後，分別於八十九三月三
      日、同年月十五日，清償前述積欠之運費報酬，惟依貨櫃運輸合約第六條之約
      定，被告長榮公司、立榮公司，應於原告開立統一發票日後，加計四十五日給
      付報酬，被告長榮公司、立榮公司遲延給付，尚欠依法定利率計算之利息，爰
      依貨櫃運輸合約之約定，請求被告長榮公司給付如原告訴之聲明第一項之遲延
      利息；另依口頭承運之約定和民法不當得利之規定，請求被告立榮公司給付如
      原告訴之聲明第二項之法定遲延利息；又分別依貨櫃運輸合約、口頭承運之約
      定，請求被告長榮公司、立榮公司給付如原告訴之聲明第三項起訴裁判費萬
      壹仟零拾元、律師撰狀費萬仟元。
（二）對被告抗辯所為之陳述：依貨櫃運輸合約第八條之約定，原告鴻倫公司、鴻德
      公司對於原告大統公司，連帶負擔貨櫃運輸合約所約定之義務，且原告等均以
      三家公司之名義，向被告長榮公司、立榮公司請款，有統一發票可以證明。
三、證據：提出貨櫃運輸合約、欠款明細表、遲延付款利息一覽表、台北松江路郵局
    第四四一七號存證信函、高雄苓雅郵局第一四八二號存證信函各一份、存摺影本
    九份、統一發票三十四紙為證。
乙、被告方面：
一、聲明：駁回原告之訴及假執行之聲請；如受不利之判決，願預供擔保，請准免為
    假執行。
二、陳述：
（一）原告提出之貨櫃運輸合約，契約當事人為原告大統公司與被告長榮公司，原告
      鴻倫公司、鴻德公司僅為連帶保證人，不得依貨櫃運輸合約主張運費。而原告
      等另主張被告立榮公司與原告等之間，有口頭承運之約定存在，自應負舉證之
      責任。
（二）原告於準備書狀減縮訴之聲明，僅就利息部分為請求，本金部分已然撤回，按
      原告撤回其訴者，訴訟費用由原告負擔；為民事訴訟法第八十三條第一項之規
      定，則原告自不得就其起訴所繳之訴訟費用萬壹仟零拾元，主張應由被告
      負擔，合先敘明。
（三）原告之起訴狀訴之聲明主張「自起訴狀繕本送達被告之翌日起至清償日止，按
      年息百分之五計算之利息」，惟至準備書狀，其所主張之利息，則改以兩造合
      約書之約定，其訴訟標的已然變更，被告不同意此訴之變更，其不得為此主張
      甚明。
（四）退步言之，倘若原告之主張非訴之變更，依兩造所定之合約書第六條約定，雙
      方如對本合約所產生之費用金額有任何爭議時，應俟協議澄清後始予支付，或
      另循法律途徑仲裁之。惟本件被告於起訴前，所以遲不給付原告大統公司運費
      ，實因原告大統公司於八十七年八月八日，在執行運送職務時，因過失造成貨
      主損失，貨主即於八十八年五月十四日，向台灣高雄地方法院，對本件原告大
      統公司、被告長榮公司及提單簽發人等，提起損害賠償之訴。茲因依系爭貨櫃
      運輸合約第三條第一項約定：「乙方（指原告大統公司）應對其承接作業及運
      送責任開始，至完成作業及運送責任終了前乙方或其受僱人、代理人或使用人
      之疏忽或過失以及作業及運送過程中，非屬甲方（指被告長榮公司）之原因，
      而引致甲方貨櫃及貨櫃內貨物滅失、毀損或遲到時，應負全部賠償責任，保證
      人並願負連帶保證責任。」而原告等三家公司，或為運送人或為運輸合約之連
      帶保證人，則被告長榮公司自得據以向原告等主張抵銷系爭運費，由是可知兩
      造對系爭運費之給付顯屬有爭議，則原告主張利息起算日自有違誤。更何況被
      告立榮公司，並非系爭運輸合約之當事人，更不得援引運輸合約為計算利息之
      基準。綜上所述，被告長榮公司確有不必給付系爭運費的事實，俟後因其他因
      素考量而給付運費，依法自不必為利息之支付，退步言之，倘若認為須為利息
      之給付，自應以起訴狀繕本送達被告之翌日起，以年息百分之五計算利息。
三、證據：提出起訴狀繕本一份為證。
    理    由
一、本件原告大統公司、鴻倫公司、鴻德公司原起訴之聲明為「被告長榮公司應給付
    原告大統公司壹拾玖萬伍仟壹佰肆拾元、原告鴻倫公司壹佰拾萬柒仟玖佰
    陸拾伍元、原告鴻德公司壹佰壹拾萬伍仟玖佰捌拾捌元；及均自起訴狀繕本送
    達翌日起至清償日止，按年息百分之五計算之利息。」嗣於原告起訴後，被告長
    榮公司、立榮公司清償前述金額，原告大統公司、鴻倫公司、鴻德公司將起訴聲
    明更正為「被告長榮應給付原告大統公司貳仟貳佰壹拾捌元、原告鴻倫公司壹萬
    肆仟貳佰陸拾伍元、原告鴻德公司壹萬貳仟伍佰壹拾貳元。被告立榮公司應給付
    原告大統公司陸仟壹佰伍拾玖元。被告長榮公司、立榮公司應給付原告大統公司
    、鴻倫公司、鴻德公司陸萬肆仟零拾元。」被告長榮公司、立榮公司雖未予同
    意，惟原告大統公司、鴻倫公司、鴻德公司更正後之聲明，僅係擴張及減縮應受
    判決事項之聲明，其訴訟標的仍本於貨櫃運輸合約、口頭承運約定和民法不當得
    利返還請求權，並未變更或追加，依民事訴訟法第二百五十五條第一項第三款之
    規定，應予准許，核先敘明。
二、本件原告大統公司、鴻倫公司、鴻德公司起訴主張：原告大統公司於八十五年十
    月一日，以原告鴻倫公司、鴻德公司為連帶保證人，與被告長榮公司簽訂貨櫃運
    輸合約，約定由原告大統公司承運被告長榮公司位於高雄港一一六碼頭之船邊貨
    櫃裝卸作業。惟原告大統公司、鴻倫公司、鴻德公司除依約對於被告長榮公司之
    貨櫃，依約予以裝卸外，對於被告長榮公司之子公司即被告立榮公司之貨櫃，亦
    依口頭承運之約定，予以裝卸。嗣因前述貨櫃運輸合約於八十八年十一月一日，
    即未再續約，被告長榮公司分別尚欠原告大統公司、鴻倫公司、鴻德公司之報酬
    ，為壹拾玖萬伍仟壹佰肆拾元、壹佰拾萬柒仟玖佰陸拾伍元、壹佰壹拾
    萬伍仟玖佰捌拾捌元；被告立榮公司尚欠原告大統公司之報酬，為肆拾萬仟
    柒佰玖拾元。嗣被告長榮公司、立榮公司於原告大統公司、鴻倫公司、鴻德公司
    起訴後，分別於八十九年三月三日、同年月十五日，分別清償前述積欠之運費報
    酬，惟依貨櫃運輸合約第六條之約定，被告長榮公司、立榮公司，應於原告開立
    統一發票日後，加計四十五日給付報酬，被告長榮公司、立榮公司遲延給付，尚
    欠依法定利率計算之利息，爰依貨櫃運輸合約之約定，請求被告長榮公司給付如
    原告訴之聲明第一項之遲延利息；另依口頭承運之約定和民法不當得利之規定，
    請求被告立榮公司給付如原告訴之聲明第二項之法定遲延利息；又分別依貨櫃運
    輸合約、口頭承運之約定，請求被告長榮公司、立榮公司給付如原告訴之聲明第
    三項起訴裁判費、律師撰狀費等語。
三、被告長榮公司、立榮公司則以：依兩造所定之合約書第六條約定，雙方如對本合
    約所產生之費用金額有任何爭議時，應俟協議澄清後始予支付，或另循法律途徑
    仲裁之。惟本件被告於起訴前，所以遲不給付原告大統公司運費，實因原告大統
    公司於八十七年八月八日，在執行運送職務時，因過失造成貨主損失，貨主即於
    八十八年五月十四日，向台灣高雄地方法院，對本件原告大統公司、被告長榮公
    司及提單簽發人等，提起損害賠償之訴。茲因依系爭貨櫃運輸合約第三條第一項
    約定：「乙方（指原告大統公司）應對其承接作業及運送責任開始，至完成作業
    及運送責任終了前乙方或其受僱人、代理人或使用人之疏忽或過失以及作業及運
    送過程中，非屬甲方（指被告長榮公司）之原因，而引致甲方貨櫃及貨櫃內貨物
    滅失、毀損或遲到時，應負全部賠償責任，保證人並願負連帶保證責任。」而原
    告等三家公司，或為運送人或為運輸合約之連帶保證人，則被告長榮公司自得據
    以向原告等主張抵銷系爭運費，由是可知兩造對系爭運費之給付顯屬有爭議，則
    原告主張得援引運輸合約為計算利息之基準。綜上所述，被告長榮公司確有不必
    給付系爭運費的事實，俟後因其他因素考量而給付運費，依法自不必為利息之支
    付。更何況被告立榮公司，並非系爭運輸合約之當事人；退步言之，倘若認為須
    為利息之給付，自應以起訴狀繕本送達被告之翌日起，以年息百分之五計算利息
    云云，資為抗辯。
四、本件原告大統公司、鴻倫公司、鴻德公司主張：原告大統公司於八十五年十月一
    日，以原告鴻倫公司、鴻德公司為連帶保證人，與被告長榮公司簽訂貨櫃運輸合
    約，約定由原告大統公司承運被告長榮公司位於高雄港一一六碼頭之船邊貨櫃裝
    卸作業。嗣因前述貨櫃運輸合約於八十八年十一月一日，即未再續約，被告長榮
    公司、立榮公司積欠壹拾玖萬伍仟壹佰肆拾元、壹佰拾萬柒仟玖佰陸拾伍
    元、壹佰壹拾萬伍仟玖佰捌拾捌元、肆拾萬仟柒佰玖拾元四筆運費；嗣被
    告長榮公司、立榮公司分別於八十九三月三日、同年月十五日，清償前述積欠運
    費之事實，業據其提出貨櫃運輸合約、欠款明細表、存摺影本九份、統一發票三
    十四紙為證，亦為被告所自認，則原告此部分主張之事實，自堪信為真實。至原
    告等另主張原告大統公司、鴻倫公司、鴻德公司除依約對於被告長榮公司之貨櫃
    ，依約予以裝卸外，對於被告長榮公司之子公司即被告立榮公司之貨櫃，亦依口
    頭承運之約定，予以裝卸；被告長榮公司、立榮公司應依貨櫃運輸合約第六條之
    約定，於原告開立統一發票日後，加計四十五日給付報酬，被告長榮公司、立榮
    公司遲延給付，尚欠依法定利率計算之利息，以及本件訴訟之起訴裁判費、律師
    撰狀費之部分，則被告長榮公司、立榮公司均否認之，並以前揭情詞抗辯。經查
    ：
（一）原告大統公司、鴻倫公司、鴻德公司主張除原告大統公司依約對於被告長榮公
      司之貨櫃，依約予以裝卸外，對於被告長榮公司之子公司即被告立榮公司之貨
      櫃，亦依口頭承運之約定，予以裝卸，雖被告立榮公司否認之，惟依原告大統
      公司、鴻倫公司、鴻德公司所提出之欠款明細表、存摺影本、統一發票，可知
      除被告長榮公司外，被告立榮公司亦就運費之報酬，亦曾匯款予原告大統公司
      、鴻倫公司、鴻德公司；且原告大統公司、鴻倫公司、鴻德公司，就運費之報
      酬，亦分別開立統一發票予被告長榮公司、立榮公司，此均有該欠款明細表、
      存摺影本、統一發票在卷足憑。顯見原告大統公司、鴻倫公司、鴻德公司，實
      際上係以三家公司之名義，均依照前述貨櫃運輸合約之約定，承運被告長榮公
      司、立榮公司之貨櫃裝卸作業。
（二）另依前述貨櫃運輸合約第六條約定：「付款辦法〈一〉甲方（指原告長榮公司
      ）同意前述各項之運輸費用，以航次（船邊作業）為單位，於每次運輸工作完
      成後結算一次，甲方於接獲乙方之計算單及發票後，應於四十五天內以現金或
      即期支票付清，不得延誤。〈二〉甲乙雙方如對本合約所產生之費用金額有任
      何爭議時，應俟甲乙任何一方或雙方協議澄清後始予支付，但應自任何一方提
      出時起三十天內協商解決，否則任何一方均得循法律途徑仲裁之。」本件原告
      大統公司、鴻倫公司、鴻德公司主張，被告長榮公司、立榮公司未依貨櫃運輸
      合約第六條第一款之約定，於原告等開立統一發票後四十五日內，給付運費之
      報酬；被告長榮公司、立榮公司則抗辯稱本件運費尚有爭執，應依貨櫃運輸合
      約第六條第二項之約定，於協商後始需支付。是依原告提出之台北松江路郵局
      第四四一七號存證信函、高雄苓雅郵局第一四八二號存證信函，顯見本件運費
      於八十八年十二月間，原告長榮公司與被告大統公司，就本件運費報酬即有爭
      議。且訴外人伸格股份有限公司，就原告大統公司承運本件貨櫃裝卸所造成之
      損害，向台灣高雄地方法院，對於本件原告大統公司、被告長榮公司，提出損
      害賠償之請求，此有被告等提出之起訴狀繕本在卷可稽，亦為原告等所不爭執
      ，是被告長榮公司、立榮公司抗辯本件運費報酬，應依前述貨櫃運輸合約第六
      條第二款之約定，應於協議解決後始為支付，即為理由。則本件運費報酬，尚
      非民法第二百二十九條第一項所規定有確定期限之債務，雖被告長榮公司、立
      榮公司基於解決紛爭，而事後給付該運費報酬，然原告大統公司、鴻倫公司、
      鴻德公司尚非即得主張該運費報酬之法定遲延利息。
五、從而，原告大統公司、鴻倫公司、鴻德公司分別依貨櫃運輸合約、口頭承運之約
    定和民法不當得利之規定，請求被告長榮公司、立榮公司給付如原告訴之聲明第
    一項、第二項之法定遲延利息，為無理由，應予駁回。至原告大統公司、鴻倫公
    司、鴻德公司另主張依貨櫃運輸合約、口頭承運之約定，請求被告長榮公司、立
    榮公司給付如原告訴之聲明第三項起訴裁判費萬壹仟零拾元、律師撰狀費
    萬仟元，於法律上顯無理由，亦應予駁回。又原告大統公司、鴻倫公司、鴻德
    公司之訴既經駁回，其假執行之聲請，因訴之駁回而失所附麗，不應准許。
六、據上論結，原告之訴為無理由，依民事訴訟法第七十八條、第八十五條第一項前
    段，判決如主文。
中      華      民      國    八十九    年      六      月      九      日
                                 民事第六庭法      官  姜悌文
右為正本係照原本作成
如對本判決上訴，須於判決送達後廿日內向本院提出上訴狀
中      華      民      國    八十九    年      六      月      十三    日
                                            法院書記官  陳鳳瀴


司法院資訊處製作；財團法人民間司法改革基金會備份。
